【裁判字號】    97,訴,2566
【裁判日期】    971023
【裁判案由】    毒品危害防制條例
【裁判全文】
臺灣臺中地方法院刑事判決              97年度訴字第2566號
公  訴  人  臺灣臺中地方法院檢察署檢察官
被      告  甲○○
                    （現於臺灣臺中看守所羈押中）
上列被告因違反毒品危害防制條例案件，經檢察官提起公訴（九
十七年度毒偵字第二八七一號），被告於準備程序就被訴事實為
有罪之陳述，本院合議庭裁定由受命法官獨任逕行簡式審判程序
，並予判決如下：
    主    文
甲○○施用第二級毒品，累犯，處有期徒刑肆月，扣案之毒品安
非他命壹包（均含包裝袋，毒品部分合計驗餘淨重零點零伍零
）沒收銷毀之，玻璃球吸食器壹個沒收；又施用第一級毒品，累
犯，處有期徒刑捌月，扣案之毒品海洛因貳包（含包裝袋，毒品
部分驗餘淨重零點壹壹公克）沒收銷燬之，葡萄糖壹包沒收
。主刑部分應執行有期徒刑拾月。
    犯罪事實
一、甲○○前於民國八十九年間，曾因施用毒品案件，經本院裁
    定送觀察勒戒後，認為無繼續施用毒品傾向，而於八十九年
    十月十七日出所，並由臺灣臺中地方法院檢察署以八十九年
    度毒偵字第六二一一號為不起訴處分確定，其復於九十年間
    ，再因施用第一、二級毒品案件，經檢察官提起公訴，並聲
    請對其施以強制戒治處分，後由本院以九十年度毒聲字第五
    四九一號裁定令入戒治處所執行強制戒治一年，於九十一年
    十一月六日始行執行完畢；至刑責部分，則由本院以九十年
    度訴字第二八九九號判處有期徒刑八月、四月，並定應執行
    刑為有期徒刑十月確定，後此案並與其於九十年間所犯之偽
    造文書案件所處之有期徒刑七月接續為執行，其入監執行後
    ，於九十二年十二月三十日因縮短刑期假釋付保護管束出監
    ，並在九十三年三月十三日因假釋期滿未經撤銷視為執行完
    畢；之後甲○○猶不知悔改，復於前開強制戒治執行完畢後
    五年內之九十四年間，再因施用毒品案件，經臺灣高等法院
    臺中分院以九十五年度上訴字第二一二０號判處有期徒刑十
    月、六月，並定應執行刑為有期徒刑一年三月確定；詎甲○
    ○猶不知戒絕，明知毒品甲基安非他命業經公告列為毒品危
    害防制條例之第二級毒品，不得非法持有、施用，因未戒除
    施用毒品甲基安非他命之惡習，仍基於施用第二級毒品甲基
    安非他命之犯意，於九十七年五月二十八日十四時許，在其
    位於臺中縣潭子鄉○○○村○○路○段二七四巷六號之住處
    內，以將毒品甲基安非他命置於玻璃球上燒烤，使之產生煙
    霧後，再以口鼻吸取其煙氣之方式，非法施用毒品甲基安非
    他命一次。另甲○○復明知毒品海洛因業經公告分別列為毒
    品危害防制條例之第一級毒品，亦不得非法持有、施用，因
    未戒除施用毒品海洛因之惡習，仍另基於施用第一級毒品海
    洛因之行為決意，亦於九十七年五月二十八日十四時許，同
    在其上開住處內，在為前述之施用毒品甲基安非他命之舉措
    後，再以將毒品海洛因摻入香菸內點火燃燒使之產生煙霧後
    加以吸食之方式，非法施用毒品海洛因一次。嗣甲○○於九
    十七年五月二十八日十六時三十分許，在其上開住處內，為
    警持本院核發之搜索票搜索查獲，並扣得供其所購入供施用
    之海洛因二包（毒品部分合計驗餘淨重０‧三一三一公克）
    、甲基安非他命一包（毒品部分驗餘淨重０‧０五０三公克
    ），暨其所有供施用毒品甲基安非他命所用之玻璃球吸食器
    一個與稀釋毒品海洛因以吸食之葡萄糖一包等物；甲○○為
    警查獲後，且經員警徵得同意，採集尿液送請鑑驗，因嗎啡
    （毒品海洛因之代謝物）及甲基安非他命俱呈現陽性反應，
    始由警進而查悉上情。
二、案經臺中縣警察局豐原分局報請臺灣臺中地方法院檢察署檢
    察官偵查起訴。
    理    由
一、上開犯罪事實，業經被告甲○○於警詢、偵查及本院訊問時
    均坦認不諱，而被告為警查獲後所採取之尿液，經送請中山
    醫學大學附設醫院檢驗科藥物檢測中心檢驗結果，嗎啡（毒
    品海洛因之代謝物）與甲基安非他命均呈現陽性反應，有該
    中心出具之尿液檢驗報告一份附卷可稽（見偵卷第一五頁）
    。另被告為警查獲時所扣得之白色粉末及淡黃色粉末各一包
    ，經鑑驗後確實皆含有毒品海洛因成分（毒品部分合計驗餘
    淨重０‧三一三一公克）；又所扣得之透明結晶一包，經鑑
    驗後亦確實含有毒品甲基安非他命之成分（毒品部分驗餘淨
    重０‧０五０三公克），亦有行政院衛生署草屯療養院九十
    七年六月三十日草療鑑字第０九七０００五五九二號鑑定書
    一份附卷可參（見本院卷第五七頁），足見被告上開自白，
    確與客觀事實相符，堪予採認。又按九十二年七月九日新修
    正之毒品危害防制條例刪除二犯及三犯之規定，一改修法前
    繁雜之處遇程序，僅將施用毒品者簡化區分為初犯、再犯，
    並認施用毒品者係屬病患性犯人，以觀察、勒戒戒除其身癮
    ，並以強制戒治去除其心癮。經觀察、勒戒或強制戒治執行
    完畢釋放後，若係五年後再犯該條例第十條施用毒品罪者，
    與同條例第二十條第一項、第二項關於「初犯」之處理方式
    相同，檢察官應先聲請法院裁定令被告入勒戒處所觀察、勒
    戒，並視有無繼續施用毒品傾向，決定應予釋放、為不起訴
    之處分，或應聲請法院裁定令入勒戒處所強制戒治；若係五
    年內「再犯」同條例第十條施用毒品罪者，依同條例第二十
    三條第二項規定，檢察官則應依法追訴。觀諸該條例第二十
    條第三項之修正理由：「觀察、勒戒或強制戒治五年後再犯
    者，顯見前所實施之觀察、勒戒或強制戒治已足以遮斷其施
    用毒品之癮，為期自新及協助其戒除毒癮，對此五年後再犯
    者，爰明定仍適用初犯之規定，先經觀察、勒戒、強制戒治
    之程序。」及同條例第二十三條第二項之修正理由：「為配
    合簡化施用毒品犯之刑事處遇程序，並鑑於經觀察、勒戒或
    強制戒治執行完畢釋放後五年內再犯者，其再犯率甚高，原
    據以實施之觀察、勒戒及強制戒治既已無法收其實效，自應
    施以刑事處遇。」，顯然如施用毒品者係前經觀察、勒戒或
    強制戒治等治療程序執行完畢五年後，始再施用毒品之「初
    犯」，因前所執行之觀察、勒戒或強制戒治已足收戒除毒癮
    之效，自應重新執行觀察、勒戒或強制戒治等治療程序，並
    於治療程序執行完畢後，由檢察官為不起訴處分，毋庸對之
    追訴處罰；反之，在「再犯」之情形，因其先前所為治療程
    序顯未能收戒斷毒癮之效，且考量施用毒品者之再犯率偏高
    ，乃簡化其刑事處遇程序，而逕予追訴處罰，不再施以治療
    程序。參酌上開立法理由，修正毒品危害防制條例就施用毒
    品者，祇於「初犯」及「五年後再犯」二種情形，有其追訴
    條件之限制，即須於初犯經觀察、勒戒或強制戒治釋放後，
    五年內均無施用毒品之行為，始能認其前所實施之觀察、勒
    戒或強制戒治已足遮斷毒癮，而得於五年後再犯時，再予適
    用初犯之規定，重行觀察、勒戒等程序。倘五年內已經再犯
    ，被依法追訴處罰，縱其第三次（或第三次以上）施用毒品
    之時間在初犯釋放五年以後，即與「五年後再犯」之情形有
    別，且因已於「五年內再犯」，顯見其再犯率甚高，原實施
    觀察、勒戒或強制戒治，已無法收其實效，而無五年戒斷期
    之存在，自無再經觀察、勒戒及強制戒治之必要，應由檢察
    官逕行起訴，始符新法修正之本旨。查被告前於九十年間，
    即曾因施用第一、二級毒品案件，經法院以裁定令入戒治處
    所施以強制戒治，於九十一年十一月六日始因戒治期滿執行
    完畢，嗣其於前開強制戒治執行完畢後五年內之九十四年間
    ，復因施用毒品案件，經臺灣高等法院臺中分院以九十五年
    度上訴字第二一二０號分別判處有期徒刑十月、六月，並定
    應執行刑為有期徒刑一年三月確定，此有臺灣高等法院被告
    前案紀錄表附卷可考，被告於上開強制戒治執行完畢後，既
    曾於五年內再犯毒品危害防制條例第十條之罪，並經判刑確
    定，本次被告復行觸犯毒品危害防制條例第十條之罪，自非
    屬毒品危害防制條例第二十條第三項所定「五年後再犯」之
    情形，而應依法追訴處罰。綜此，本件事證已臻明確，被告
    施用毒品海洛因及甲基安非他命之犯行，均洵堪認定。
二、按海洛因、甲基安非他命分屬毒品危害防制條例第二條第二
    項第一款、第二款所指之第一級、第二級毒品，核被告甲○
    ○所為，分別係犯毒品危害防制條例第十條第一項之施用第
    一級毒品罪及同法條第二項之施用第二級毒品罪。被告施用
    前後持有第一級毒品及第二級毒品之低度行為，分別為其施
    用第一級毒品與第二級毒品之高度行為所吸收，均不另論罪
    。另被告有前揭犯罪事實欄所載之經有期徒刑宣告及執行完
    畢之情形，此有前開臺灣高等法院被告前案紀錄表可按，被
    告於有期徒刑執行完畢後，五年以內故意再犯本件皆為有期
    徒刑以上之二罪，咸應依刑法第四十七條第一項之規定論以
    累犯，並俱予以加重其刑。被告所犯前開二罪間，犯意各別
    ，罪名、行為且互殊，應予分論併罰。爰審酌被告前已因施
    用毒品犯行經觀察勒戒、強制戒治與徒刑之執行，竟仍故態
    復萌，復行施用毒品不輟，無視於毒品對於自身健康之戕害
    及國家對於杜絕毒品犯罪之禁令；惟衡酌施用毒品係屬自戕
    行為，被告犯罪手段尚屬平和，亦未因此而危害他人，所生
    損害尚非鉅大，且被告於犯後始終坦承犯行，尚見悔意之犯
    罪後態度，暨施用毒品者均有相當程度之成癮性及心理依賴
    ，其犯罪心態與一般刑事犯罪之本質並不相同，應側重適當
    之醫學治療及心理矯治為宜等一切情狀，分別量處如主文所
    示之刑，並定其應執行之刑，其施用第二級毒品罪行之部分
    ，因與不得易科之他罪併合處罰結果而不得易科罰金，自毋
    庸贅為易科罰金折算標準之記載。
三、另被告甲○○為警查獲所扣得之白色粉末及淡黃色粉末各一
    包（含無法完全析離之包裝袋，毒品部分合計驗餘淨重０‧
    三一三一公克）、透明結晶一包（含無法完全析離之包裝袋
    ，毒品部分驗餘淨重０‧０五０三公克），經鑑驗後既分別
    含有毒品海洛因與毒品甲基安非他命之成分，俱如前述，應
    同依毒品危害防制條例第十八條第一項前段之規定，併予宣
    告沒收銷燬之。又扣案之玻璃球吸食器一個（供施用毒品甲
    基安非他命之用）與葡萄糖一包（供吸食毒品海洛因時稀釋
    之用），均係被告所有且分別供其為本件施用毒品甲基安非
    他命及海洛因犯行所用之物，已據被告供明在卷（見本院卷
    第一七頁），爰均依刑法第三十八條第一項第二款之規定，
    分別於各該主刑宣告項下，俱併為沒收之諭知。
據上論斷，應依刑事訴訟法第二百七十三條之一第一項、第二百
九十九條第一項前段，毒品危害防制條例第十條第一項、第二項
、第十八條第一項前段，刑法第十一條、第四十七條第一項、第
三十八條第一項第二款、第五十一條第五款，判決如主文。
本案經檢察官乙○○到庭執行職務。
中    華    民    國    97    年    10    月    23    日
                  刑事第三庭  法  官  陳思成
上正本證明與原本無異。
如不服本判決，應於收受送達後10日內向本院提出上訴書狀（應
敘述具體理由並附繕本）。
上訴書狀如未敘述理由，應於上訴期間屆滿後20日內補提理由書
於本院。
                              書記官  吳詩琳
中    華    民    國    97    年    10    月    23    日
附錄論罪科刑法條
毒品危害防制條例第十條
施用第一級毒品者，處六月以上五年以下有期徒刑。
施用第二級毒品者，處三年以下有期徒刑。


司法院資訊處製作；財團法人民間司法改革基金會備份。
